【裁判字號】    97,上易,165
【裁判日期】    970507
【裁判案由】    賭博等
【裁判全文】
臺灣高等法院臺南分院刑事判決         97年度上易字第165號
上  訴  人
即  被  告  甲○○
                    現另案於臺灣台南監獄執行中
上列上訴人因賭博等案件，不服臺灣臺南地方法院96年度易緝字
第81號中華民國97年1月10日第一審判決（起訴案號：臺灣地方
法院檢察署91年度偵字第11351號），提起上訴，本院判決如下
：
    主  文
上訴駁回。
    事  實
一、緣洪楊秋香（所犯刑法第266條第1項前段及同法第268條之
    罪，業經臺灣臺南地方法院以92年度簡字第106號判處有期
    徒刑4月確定）與綽號「林仔」之不詳姓名成年男子，共同
    基於意圖營利之概括犯意，自民國（下同）91年10月初起，
    由綽號「林仔」者擔任組頭，洪楊秋香為其「樁腳」，連續
    提供臺南縣大內鄉頭社村41號住處為公眾得出入之場所，經
    營俗稱六合彩賭博，聚集不特定多數人在該處簽賭下注。嗣
    甲○○於同年10月24日16時許，前往上開洪楊秋香住處簽賭
    ，其離去後約10分鐘，洪楊秋香即遭3名佯稱係法務部調查
    局人員之真實姓名年籍均不詳人士，進入屋內強行取走六合
    彩簽單影本，致使洪楊秋香無法得知甲○○之簽賭號碼，而
    於同日下午5時許開獎前（按晚間8時開獎），洪楊秋香即將
    甲○○所簽賭之金額如數交予鄰居蔡雅惠，委託其轉交予甲
    ○○，然蔡雅惠因無法撥通甲○○之行動電話而未聯絡上甲
    ○○。翌日（10月25日）下午2時許，甲○○夥同葉俊佑（
    所犯刑法第266條第1項前段及同法第305條之恐嚇危害安全
    罪，亦經臺灣臺南地方法院以92年度簡字第106號判處罰金
    銀元3千元及有期徒刑3月確定）、李朝陽（另經檢察官為不
    起訴處分）至洪楊秋香住處，聲稱已中獎彩金100多萬元，
    欲向洪楊秋香索取彩金，洪楊秋香向其等告知原委，然甲○
    ○、葉俊佑未予接受，表示其等於同日下午5時再來取款，
    甲○○及葉俊佑並基於恐嚇危害安全之犯意聯絡，揚言稱屆
    時若不如數交付彩金，要洪楊秋香小心、試試看等語，使洪
    楊秋香心生畏懼，致生危害於洪楊秋香之生命、身體等安全
    ，遂向警方報案；嗣於同日下午5時許，葉俊佑約同李朝陽
    前往上開洪楊秋香住處取款時，為埋伏之警員當場查獲（甲
    ○○所涉上開刑法第266條第1項前段賭博罪嫌，由臺灣臺南
    地方法院另為免訴判決）。
二、案經臺南縣警察局善化分局報告臺灣臺南地方法院檢察署檢
    察官偵查起訴。
    理  由
一、按被告以外之人於審判外之陳述，雖不符前4條之規定，而
    經當事人於審判程序同意作為證據，法院審酌該言詞陳述或
    書面陳述作成時之情況，認為適當者，亦得為證據。當事人
    、代理人或辯護人於法院調查證據時，知有第159條第1項不
    得為證據之情形，而未於言詞辯論終結前聲明異議者，視為
    有前項之同意。刑事訴訟法第159條之5定有明文。本件理由
    欄所引用具傳聞性質之書面或言詞陳述，檢察官及被告均同
    意列為本案之證據，且迄於言詞辯論終結前亦未聲明異議，
    ，本院審酌該陳述證據之取得過程並無瑕疵，與本案待證事
    實間復具有相當之關聯性，自得採為證據，合先敘明。
二、訊據被告甲○○對於上開事實除其曾為上開恐嚇犯行之部分
    外，餘皆坦承不諱，辯稱：伊並未說任何恐嚇言詞，亦不知
    當時葉俊佑向被害人洪楊秋香說什麼話云云。惟查，上開恐
    嚇危害安全之犯罪事實，業據被害人即證人洪楊秋香及共同
    被告葉俊佑於偵、審中證述明確（見偵字卷第10至12、15、
    16、22頁及背面，原審易字卷第21至26頁，原審易緝卷第60
    至64頁），2人陳述互核相符，並有簽賭單1紙在卷可稽（見
    警卷第20頁）。衡以被告與葉俊佑均為身強力壯之男子，其
    等共同對50餘歲之婦女洪楊秋香為上開恐嚇言詞，揆諸常情
    ，就任何人客觀處於洪楊秋香之立場而言，被告與葉俊佑2
    人所為，業能使人有確切感受其生命、身體將遭加害之通知
    ，是被告與葉俊佑上開行為，確已致被害人主觀上心生畏懼
    而有不安全之感覺，致生危害於安全至明。從而，被告上開
    所辯，顯不足憑採。本件事證已臻明確，被告聲請傳喚李朝
    揚，核無調查之必要。其恐嚇危害安全犯行至堪認定，應予
    依法論科。
三、被告行為後，刑法相關規定已於94年2月2日修正公布，並自
    95年7月1日施行。茲比較新舊法如下：
  (一)有關罰金刑下限之提高－關於本件之罪，其法定刑之罰金部
    分，據修正後刑法施行法增訂第1條之1：「中華民國94年1
    月7日刑法修正施行後，刑法分則編所定罰金之貨幣單位為
    新臺幣。94年1月7日刑法修正時，刑法分則編未修正之條文
    定有罰金者，自94年1月7日刑法修正施行後，就其所定數額
    提高為三十倍。但72年6月26日至74年1月7日新增或修正之
    條文，就其所定數額提高為三倍。」及刑法第33條第5款修
    正為：「主刑之種類如下：五、罰金：新臺幣一千元以上，
    以百元計算之」等規定，是依修正後之法律，刑法第215條
    之罰金刑部分，最低為新台幣一千元；然依被告行為時之刑
    罰法律，即罰金罰鍰提高標準條例第1條前段規定之提高倍
    數10倍及刑法第33條第5款規定之罰金最低額銀元一元計算
    ，最低額僅為新臺幣三元。因此，比較上述修正前、後之刑
    法，自以修正前刑法較有利於被告。
  (二)刑法第28條原規定：「二人以上共同『實施』犯罪之行為者
    ，皆為共同正犯。」新法修正為：「二人以上共同『實行』
    犯罪之行為者，皆為共同正犯。」將舊法之「實施」修正為
    「實行」。原「實施」之概念，包含陰謀、預備、著手及實
    行等階段之行為，修正後僅共同實行犯罪行為始成立共同正
    犯。是新法共同正犯之範圍已有限縮，排除陰謀犯、預備犯
    之共同正犯。新舊法就共同正犯之範圍既因此而有變動，自
    屬犯罪後法律有變更，而非僅屬純文字修正，應有新舊法比
    較適用之問題，並以修正後刑法第28條對被告為有利。（最
    高法院96年度台上字第3064判決參照）
  (三)被告行為後，罰金罰鍰提高標準條例第2條業已刪除，而刑
    法第41條第1項前段關於易科罰金之折算標準已由舊法之銀
    元一百元、二百元、三百元修正為新台幣一千元、二千元、
    三千元，因屬科刑規範事項之變更，其折算標準為裁判時所
    應諭知，自有就新舊法規定比較之必要，經比較新舊法結果
    ，以被告行為時之舊法較為有利於被告。
  (四)綜上，舊法之規定較有利於被告，衡諸整體統合比較結果及
    不得割裂適用法律之原則，本件應依刑法第2條第1項前段之
    規定，一體適用修正前刑法之相關規定予以處斷。
四、核被告甲○○所為，係犯刑法第305條之恐嚇危害安全罪。
    被告與共同被告葉俊佑間就本件恐嚇危害安全行為，有犯意
    聯絡及行為分擔，均為共同正犯。
五、原判決以被告罪證明確，因予適用刑法第2條第1項前段、第
    28條（修正前）、第305條、第41條第1項前段（修正前），
    刑法施行法第1條之1第1項、第2項前段，罰金罰鍰提高標準
    條例第2條（廢止前）規定，並審酌被告與被害人間固有糾
    紛，惟被告不知以平和方式解決，反以違法之恐嚇言詞要脅
    被害人就範，被告犯罪後否認犯行，飾詞圖辯，未見悔意，
    暨被告犯罪之動機、目的、手段、所生危害及與被害人之關
    係等一切情狀，量處被告有期徒刑3月，並依修正前刑法第
    41條第1項前段、修正前罰金罰鍰提高標準條例第2條之規定
    ，併諭知以銀元三百元折算一日為易科罰金之折算標準。末
    併說明被告係於96年9月30日下午3時48分許，在臺南市○○
    路○段208號前，為警查獲，有原審92年9月4日通緝書、臺南
    市警察局第六分局通緝案件移送書暨被告於緝獲之警詢筆錄
    等件在卷可參（見原審易緝卷第3至6頁），顯見被告並非於
    96年12月31日前自動歸案接受審判，依中華民國96年罪犯減
    刑條例第5條規定，本件自無減刑之適用。
六、本院經核，原判決認事用法，並無違誤，量刑亦稱妥適。被
    告上訴意旨否認犯罪，空言指摘原判決不當，為無理由，應
    予駁回。
據上論結，應依刑事訴訟法第368條，判決如主文。
本案經檢察官劉得鉦到庭執行職務。
中    華    民    國    97    年    5     月    7     日
                  刑事第二庭    審判長法  官  葉居正
                                      法  官  吳勇輝
                                      法  官  郭千黛
以上正本證明與原本無異。
不得上訴。
                                      書記官  尤乃玉
中    華    民    國    97    年    5     月    8     日
附錄：本判決論罪科刑法條全文:
中華民國刑法第305條
（恐嚇危害安全罪）
以加害生命、身體、自由、名譽、財產之事，恐嚇他人致生危害
於安全者，處2年以下有期徒刑、拘役或3百元以下罰金。


司法院資訊處製作；財團法人民間司法改革基金會備份。
